臺灣桃園地方法院交通事件裁定　　　　93年度交聲字第576號
異　議　人
即受處分人　甲○○　男　28 .
原處分機關　交通部公路總局新竹區監理所中壢監理站
上列受處分人因違反道路交通管理處罰條例案件，對於交通部公
路總局新竹區監理所中壢監理站九十三年十一月十一日壢監裁字
第裁五三－Ｚ00000000號違反道路交通管理事件裁決書
聲明異議，本院裁定如下：
    主  文
異議駁回。
    理  由
一、原處分意旨略以：異議人即受處分人（下稱異議人）甲○○
    於民國九十三年十月二十六日晚間十時四十九分許，駕駛車
    號七二七－ＧＥ號營業用大貨車，行經國道一號北向一六二
    公里處，為內政部警政署國道公路警察局第三警察隊攔停，
    查獲異議人無照駕駛，原處分機關遂於九十三年十一月十一
    日以異議人「未領有駕駛執照駕駛大型車」違反道路交通管
    理處罰條例第二十一條之一第一項第一款，並按違反道路交
    通管理事件統一裁罰基準表之規定，裁處罰鍰新臺幣（下同
    ）六萬元。
二、聲明異議意旨略以：異議人原有大貨車職業駕駛執照，因未
    收到監理機關之審驗通知，以致未依規定於指定審驗日期，
    參加審驗，復於九十二年五月九日因逾期一年未參加審驗，
    經中壢監理站逕行註銷駕駛執照。前開汽車駕駛執照註銷處
    分書雖於同年月十三日送達至桃園縣平鎮市○○路五十巷二
    十八號租屋處，惟代收之管理員並未將該處分書交予異議人
    ，異議人係因不知審驗日期方逾期未參加審驗，又因未收到
    註銷處分書，而不知大貨車職業駕駛執照已遭註銷，絕非故
    意使用已遭註銷之駕駛執照駕駛大貨車，特為此提出異議云
    云。
三、按職業汽車駕駛人之駕駛執照，應自發照之日起，每滿三年
    審驗一次，並於審驗日期前後一個月內向公路監理機關申請
    審驗，經審驗不合格者，扣繳其駕駛執照，俟審驗合格後發
    還之；職業汽車駕駛人得憑因逾期審驗被註銷之職業駕駛執
    照，申請換發同等車類之普通駕駛執照，但在未換發普通駕
    駛執照前，不得駕駛汽車；又職業汽車駕駛人，不依規定期
    限，參加駕駛執照審驗，逾期一年以上者，逕行註銷其駕駛
    執照，道路交通安全規則第五十四條第一項、第三項、道路
    交通管理處罰條例第二十六條分別定有明文；次按處理違反
    道路交通管理事件，有關文書送達之程序，依行政程序法之
    規定，違反道路交通管理事件統一裁罰標準及處理細則第五
    條規定甚詳，而依行政程序法第七十二條第一項、第七十三
    條第一項之規定：送達於應受送達人之住居所、事務所或營
    業所為之；於應送達處所不獲會晤應受送達人時，得將文書
    付與有辨別事理能力之同居人、受僱人或應送達處所之接收
    郵件人員。
四、經查：
  (一)異議人所領用之大貨車職業駕駛執照，因未依所規定之應審
    日即九十一年四月八日，參加職業駕駛執照審驗，且逾期一
    年以上均未參加審驗，該駕駛執照已於九十二年五月九日遭
    逕行註銷等情，有汽車駕照基本資料及交通部公路總局中壢
    監理站汽車駕駛執照註銷處分書各一件附卷可稽。
  (二)異議人雖辯稱：因未收到監理機關審驗之通知，故未參加審
    驗云云，惟查：依上開條文之規定，駕駛人應自行申請參加
    審驗，監理機關並無通知審驗之義務，況異議人所領用之職
    業汽車駕駛執照亦於正面標記審驗日期，背面復有明文「應
    按期審驗，逾期罰款，逾期一年本照註銷」等語，異議人自
    應知悉此項審驗之規定，而於期限前自行前往監理機關參加
    審驗，毋庸監理機關再行通知。
  (三)異議人另辯稱：代收汽車駕照註銷處分書之管理員，並未交
    付該處分書，故不知駕駛執照已遭註銷云云，惟被告於九十
    年十二月二十四日設籍於桃園縣平鎮市○○路五十巷二十八
    號（即中壢新城社區），迄九十二年十一月二十五日始遷出
    該址，有異議人歷年戶籍資料一份在卷可考，而上揭汽車駕
    照註銷處分書係以郵政機關送達之方式，於九十二年五月十
    三日送達至異議人前開住所地，並由該送達處所之接收郵件
    人員收受乙節，業為異議人所不否認，並有交通部公路總局
    新竹區監理所送達證書一紙在卷足佐，揆諸前揭法條規定，
    中壢監理站就此次註銷駕照行政處分之送達程序，自屬合法
    ，至管理員嗣後是否轉交與異議人，尚不影響已送達之效力
    。
  (四)綜上各節，足認異議人上開所辯，均不足採。本件異議人之
    大貨車職業駕駛執照既經合法註銷，異議人又於本件為警攔
    檢時並未出示任何駕駛執照，此經內政部警政署國道公路警
    察局第三警察隊以九十四年四月六日公警三交字第０九四０
    三七０五四九函覆本院甚詳，依交通部九十年四月二十日路
    政司路臺監九十字第００六四七號函示意旨：「職業駕駛執
    照被註銷之駕駛人如持該被註銷之駕駛執照駕車者，應依『
    使用註銷之駕駛執照駕車』之規定處罰，如未持任何駕駛執
    照駕車，則依『未領有駕駛執照駕車』之規定處罰」，原處
    分機關引用道路交通管理處罰條例第二十一條之一第一項第
    一款規定，並按統一裁罰基準表，裁處異議人罰鍰六萬元，
    自屬適法，異議人本件異議為無理由，應予駁回。
五、據上論斷，應依道路交通管理處罰條例第八十七條第二項、
    道路交通案件處理辦法第十九條，裁定如主文。
中　　華　　民　　國　　94　　年　　5 　　月　　27　　日
                  臺灣桃園地方法院刑事第八庭
                      法  官    袁雪華
上正本證明與原本無異。
如不服本裁定，應於判決送達後5 日內向本院提出抗告狀（應附
繕本），抗告於臺灣高等法院。
                      書記官    邱仲騏
中　　華　　民　　國　　94　　年　　5 　　月　　27　　日
